臺灣高等法院高雄分院刑事判決
                                    110年度上訴字第940號
上  訴  人
即  被  告  張簡子澔



選任辯護人  周振宇律師
上列上訴人因毒品危害防制條例等案件，不服臺灣橋頭地方法院
109 年度訴字第493 號，中華民國110 年8月16日第一審判決（
起訴案號：臺灣橋頭地方檢察署109 年度偵字第9944號、移送併
辦案號：109 年度偵字第11783號），提起上訴，本院判決如下
：
    主  文
上訴駁回。
張簡子澔緩刑伍年。應向公庫支付新臺幣拾萬元，及向檢察官指
定之政府機關、政府機構、行政法人、社區或其他符合公益目的
之機構或團體提供貳佰肆拾小時之義務勞務。緩刑期間付保護管
束。
    事  實
一、張簡子澔明知大麻係毒品危害防制條例所列第二級毒品，依
    法不得持有、製造，而大麻種子雖非第二級毒品，惟係行政
    院依懲治走私條例第2 條第3 項所公告「管制物品管制品項
    及管制方式」第1 點第3 款的管制進口物品，不得非法輸運
    進口，竟基於私運管制物品進口及意圖供栽種之用，而運輸
    大麻種子進入我國國境之犯意，於民國109 年3 月8 日自美
    國洛杉磯搭乘飛機返回臺灣時，以隨身夾帶之方式，將自美
    國友人處取得之大麻種子4 顆自美國走私進入臺灣。張簡子
    澔將上開大麻種子走私進台灣後，復另基於意圖供製造毒品
    之用而栽種大麻之犯意，先於109 年4 、5 月間，上網購置
    栽種器具、肥料、排風設備等物品後，於109 年6 月13日，
    在高雄市○○區○○路000 號6 樓住處內（下稱系爭住處），利
    用購得之物品，將私運進口之大麻種子中取出2顆，以土耕
    法將種子栽種至大麻成株，惟其栽種之大麻，僅長出大麻植
    株，尚未至收成大麻葉及大麻花時，即經警於109 年7 月23
    日持搜索票至系爭住處實施搜索，扣得如附表所示之物，始
    悉上情。
二、案經高雄市政府警察局刑事警察大隊報告臺灣橋頭地方檢察
    署檢察官偵查起訴及移送併辦。
    理  由
一、按被告以外之人於審判外之陳述，雖不符前4 條之規定，而
    經當事人於審判程序同意作為證據，法院審酌該言詞陳述或
    書面陳述作成時之情況，認為適當者，亦得為證據；當事人
    、代理人或辯護人於法院調查證據時，知有第159 條第1 項
    不得為證據之情形，而未於言詞辯論終結前聲明異議者，視
    為有前項之同意，刑事訴訟法第159 條之5 定有明文。查本
    案認定事實所引用之卷內被告以外之人於審判外之陳述，經
    檢察官、上訴人即被告張簡子澔（下稱被告）及其辯護人於
    審理中同意其作為本案證據之證據能力（本院卷第91至93頁
    ），本院復審酌前述陳述作成時之情況，亦無違法取證之瑕
    疵，認以之作為證據為適當，是本案有關被告以外之人於審
    判外之言詞或書面陳述等供述證據，依前述法條意旨，自均
    得為證據。
二、被告坦承上述私運管制物品進口及意圖供栽種之用，而運輸
    大麻種子之犯行；並承認上網購買前述栽種大麻之用具後，
    以土耕法於系爭住處內栽種大麻之事實，惟矢口否認有何意
    圖製造毒品之用而栽種大麻犯行，辯稱：我種大麻是基於好
    奇心，想觀察大麻之生長過程，單純觀賞用，種植成功後就
    會放給它死，主觀上無製造大麻的意圖等語。然查：
(一)被告坦承意圖供栽種之用，於上開時、地自美國夾帶4 顆大
    麻種子走私進入臺灣；又上網購買前述栽種大麻之用具後，
    以上開土耕法於系爭住處內栽種大麻等事實（警卷第2 頁至
    第10頁；偵一卷第75頁至第77頁；原審卷第67頁至第79頁、
    第167 頁至第185 頁、本院卷第89、179頁），並有高雄市
    政府警察局刑事警察大隊搜索扣押筆錄、扣押物品目錄表、
    扣押物品清單、法務部調查局濫用藥物實驗室109 年9 月18
    日調科壹字第10923016210 號鑑定書、被告扣案筆記本內頁
    （即附表編號33）、被告入出境紀錄、高雄市政府警察局刑
    案現場勘察報告及現場照片各1 份在卷可稽（警卷第11頁至
    第13頁、第19頁至第26頁、第29頁至第32頁、第34頁至第99
    頁；偵一卷第97頁、第105 頁至第110 頁；原審卷第47頁至
    第55頁），均堪認定。
(二)雖被告否認其係意圖供製造毒品之用而為上述栽種大麻行為
    ，並以前述情詞置辯，然：
  1.按大麻為毒品危害防制條例第2 條第2 項第2 款所稱之第二
    級毒品，且因大麻植株係製成第二級毒品大麻之來源，故毒
    品危害防制條例對於意圖供製造毒品之用而栽種大麻規定之
    刑度甚高，種植大麻行為向為政府嚴格查禁、重罰不寬貸之
    行為，此為一般民眾普遍認知之事。被告行為時為成年人，
    且於審理中自承：我知道在臺灣種大麻是非法的等語（原審
    卷第72頁），則其對於所栽種之大麻為政府所查緝之違禁物
    品，已有認識。雖被告辯稱為好奇觀賞、觀察之目的而為栽
    種行為，然觀被告種植本案大麻之地點，係位於系爭住處客
    廳陽台隱蔽角落，以黑色生長袋完全罩住，有現場照片1 份
    在卷可參（警卷第46頁、第60頁至第67頁），而被告亦於審
    理中供稱：我與媽媽、弟弟同住在系爭住處內，我家人都不
    知道我在種大麻，因為我是在客廳陽台相對隱密的地方種植
    大麻等語（原審卷第74頁），足徵被告種植大麻之地點係位
    於陽台角落隱蔽處，且一般人由該黑色生長袋之外觀，無法
    一眼即知袋內物品、植物為何，自難以隨意觀察該植物之葉
    子生長型態，而被告之種植行為，又為同住之家人所不知，
    此情與一般種植供觀賞用的盆栽、花卉，多會擺放於室內、
    戶外明顯處供人觀賞已有不同，況且，被告栽種之其它供觀
    賞用植物均是種植在系爭住處頂樓陽台（被告住處2樓至頂
    樓均為被告家族所有），此有被告自行提出之栽種植物照片
    可以參考（本院卷153至159頁），則被告栽種大麻植栽與其
    栽種其他植物之模式，明顯不同，
　2.佐以被告為栽種大麻而添購栽種器具、肥料、排風設備等物
    品（均經扣案），經被告於警詢中供稱：栽種大麻的器具是
    我在蝦皮購物網站上花費新臺幣（下同）6 至7 千元購買的
    等語（警卷第8 頁），且被告為栽種大麻，以附表3至14、3
    4等器具，在陽台設置搭建專門之設備，其費心可見一斑，
    並參酌被告於栽種筆記上撰寫：「2020.06.13浸種：3 ，20
    20.06.16播種岩棉：3 ，2020.06.18 A 已發芽，2020.06.2
    1 B已發芽」、「2020.06.25A 、B 澆水，鈣鎂、成長、長
    葉、活力各0.5 ，稀釋1000CC」、「幼苗：9.7.17，生初：
    33-9-25 ，生末：35-17-45 」等情，有該筆記內頁影本1 
    份附卷可查（警卷第12頁至第13頁），復經原審當庭詢問被
    告上開筆記內容為何意，其答稱：臺灣的肥料比較不一樣，
    我有去計算多少肥料比較不會侵害大麻的生長，上開數字是
    指肥料的劑量等語（原審卷第181 頁），可見被告特意於筆
    記上種植大麻之播種、澆水、施肥時間及每次施肥之比例，
    並被告尚且拍攝大麻每階段之生長過程照片（本院卷第161
    至171頁），顯見被告就大麻植栽之順利生長極為用心，不
    但耗資購買設備，甚且紀錄栽種方式，而異於被告其餘栽種
    在頂樓陽台之植栽置於盆栽內之照料方式，若被告僅為觀察
    、觀賞植物之目的，何需冒受重罰之風險，親自將大麻種子
    自國外攜回臺灣，並冒險種植？又何以單獨只對大麻花費如
    此之時間、費用、心力？由此，已足顯見被告之目的並非單
    純觀察、觀賞甚明。
 3.再者，本案扣得被告所有用於栽種大麻之物品內，包含克隆
   膠開根劑1 瓶，而克隆膠的功能為「不需種子，即可複製大
   部分的任何植物，將植物取下一小段並沾上克隆膠，搭配適
   合基底即可生根長成一株新的植物，並維持良好原有基因」
   ，有上開搜索扣押筆錄、扣押物品目錄表、高雄市政府警察
   局刑事警察大隊偵查報告所附克隆膠廣告說明各1 份在卷可
   證（他卷第5 頁至第22頁），並經被告於警詢中供稱：扣案
   之克隆膠開根劑是用來讓大麻種子發芽的等語（警卷第5 頁
   ），足見被告在大麻種子已所剩無幾之情況下，仍意圖透過
   取下成株大麻莖塗抹克隆膠的方式，繼續種植多株大麻植物
   ，倘如被告所辯，其僅係出於好奇、為供觀賞之用而栽種大
   麻，且觀賞完就要讓該植物自然死亡，實無企圖透過上開方
   法增量種植大麻植物之必要。若被告種植大麻時，主觀上未
   有供製造毒品所用之意圖，豈可能甘冒被查緝重罰之風險，
   僅為觀賞所用即上網費心花錢購買種植工具，並以前述方式
   大費周章栽種大麻植株，且於陽台隱蔽處種植，並企圖繁衍
   植株之理。故其辯稱其因好奇，想記錄、觀察、觀賞大麻生
   長過程等語，應屬卸責之詞，不足為採。
 4.據上各節，已堪認被告種植大麻時，主觀上應有製造毒品之
   意圖甚明，並被告並非係基於觀賞之理由而栽種大麻，有如
   上述，其未能合理交代其種植大麻之正當理由，再酌以被告
   於警詢及審理中均供稱：我有在臺灣吸食大麻，最近一次吸
   食是在本案查獲前在夜店吸食等語（警卷第9頁；原審卷第18
   0頁），足見被告平時即有吸食大麻的習慣及經驗，如可於家
   中順利栽種大麻成功，自可便利供己施用，無須再對外尋求
   其他來源、費時費資購買，更足顯見被告本案栽種大麻之行
   為，主觀上仍有待日後長成後製造大麻毒品供己施用之動機
   ，益見被告栽種大麻時，係本於供製造毒品之用之意圖甚明
   。
 5.至被告雖另辯稱：其並未施用大麻成癮，且有相當資力可自
   行購買大麻施用，殊無耗費大量時間、金錢種植少量大麻供
   自行施用，且系爭住處內亦僅擺放栽種大麻之用具，沒有乾
   燥大麻的設備存在，足見主觀上並無任何製造毒品之動機。
   又本案大麻已經長成，在此可以複製情況下，其並未使用克
   隆膠，顯見並無大量種植大麻之意，只是好奇觀賞方為種植
   行為等語。惟：按毒品危害防制條例第12條第2 項之罪，以
   意圖供製造毒品之用，而栽種大麻，為其構成要件，行為人
   只需基於「供製造毒品之用之意圖」而栽種大麻，即符合構
   成要件，不以行為人尚有「製造或施用」大麻毒品之行為為
   必要；行為人是否別有製造或施用大麻毒品之行為，均不影
   響其意圖供製造毒品之用，而栽種大麻犯行之成立。從而，
   被告本身是否有足夠資力可自行購買大麻、平時有無施用大
   麻成癮，均與其被訴意圖供製造毒品之用而栽種大麻之犯行
   無涉。況對平時有吸食大麻習慣的被告而言，在家中種植大
   麻，無異增加其快速取得大麻施用之便利性，是不論其資力
   多寡，均有可能為貪圖快速取得大麻施用而在家中種植大麻
   。再大麻毒品可直接摘取植株上之葉及嫩莖乾燥而得，大麻
   植株係製造毒品之原料，而大麻毒品之獲得方法，可直接摘
   取植株上之葉及嫩莖乾燥而得，是大麻植株摘葉曬乾或烤乾
   ，乃目前大麻毒品使用者較為普遍之處理程序，並無須使用
   特別之工具或設備（最高法院98年度台上字第5663號判決意
   旨參照）。況是否查獲有烘乾設備，或已著手製造流程之跡
   證，實繫乎被告犯罪計畫流程及查緝時機，故而，實無法查
   獲現場未查獲其他專用以將大麻葉片曝曬、風乾之設備或供
   製造大麻毒品之物品，或未發現已製造完成之大麻毒品或半
   成品，抑或其他製造大麻之跡證，即率然推論被告栽種大麻
   時，主觀上並無製造毒品之意圖。又以克隆膠增量種植大麻
   植物，只需在能取下成株大麻莖時為之，被告縱若未於大麻
   成株長成時立即使用而進行繁殖，亦不能推斷其無此計畫，
   況被告尚有剩餘之大麻種子，大可再就此等剩餘之大麻種子
   為種植時使用，自無法以克隆膠未使用一情即為有利被告之
   推斷。
(三)綜上，被告所辯並無可採。本案事證明確，被告上開犯行堪
    以認定，應依法論科。　　　
三、論罪
(一)按大麻固屬毒品危害防制條例第2 條第2 項第2 款所列之第
    二級毒品，然大麻種子並未包含在第二級毒品之範疇內，惟
    依毒品危害防制條例第14條第4 項規定，大麻種子之持有仍
    為法所禁止。又大麻種子係行政院依懲治走私條例第2 條第
    3 項授權公告之「管制物品管制品項及管制方式」第1 項第
    3 款所列之管制進出口物品。而懲治走私條例第2 條第1 項
    所謂私運管制物品進口，係指由國外或自大陸地區私運管制
    物品，進入臺灣地區而言。另毒品危害防制條例所謂之「運
    輸」，係指轉運輸送而言，亦即由一地轉運輸送至另一地，
    運輸之方法為海運、空運、陸運均非所問（最高法院82年度
    第3 次刑事庭會議決議、司法院院解字第3541號及第3853號
    解釋意旨參照）。而倘其有運輸意圖者，一有搬運輸送之行
    為，犯罪即已成立，並非以運抵目的地為完成犯罪之要件，
    至於運輸之動機、目的是否意在為己或為他人，運輸之方法
    為海運、空運、陸運或兼而有之，均非所問，縱係零星或短
    途持送，除顯然無運輸之認識或意圖，得認為單純持有外，
    亦應論以該罪（最高法院93年度台上字第1472號、94年度台
    上字第2845號判決意旨參照）。則毒品危害防制條例第13條
    第2 項所示意圖供栽種之用而運輸大麻種子罪，本即以行為
    人運輸大麻種子時，主觀上係為供栽種大麻之用為要件，至
    行為人運輸該大麻種子時之數量為何、是否僅為零星夾帶等
    節，均在所不問。
(二)再按毒品危害防制條例第12條第2 項之意圖供製造毒品之用
    ，而栽種大麻者，所謂「栽種」，係指播種、插苗、移栽、
    施肥、灌溉、除草、收穫等一系列具體行為之總稱，只要行
    為人參與其中一種活動，即屬栽種。至於栽種行為之既、未
    遂，應以栽種毒品有無出苗而定，換言之，只要行為人主觀
    上有製造毒品之用之意圖，著手於大麻栽種而有出苗之行為
    ，即屬既遂，無待乎大麻成長至可收成之程度，始謂既遂（
    最高法院101 年度台上字第2631號、103 年度台上字第4225
    號刑事判決意旨參照）。又大麻之栽種，指將大麻種子置入
    栽植環境（如土壤）中栽培、養植之，迄於將整株大麻拔出
    於栽植環境之前，均屬於栽種行為，故條文所指之栽種大麻
    ，應係指栽種大麻植株之謂。而製造大麻等毒品，係將長成
    （熟成）之大麻植株拔出於栽植環境，使之成為具有特定功
    效之成品（最高法院98年度台上字第5663號刑事判決意旨參
    照）。　　　
(三)核被告於上開時、地夾帶前開大麻種子4 顆來台之行為，係
    犯懲治走私條例第2 條第1 項之私運管制物品進口罪及毒品
    危害防制條例第13條第2 項意圖供栽種之用，而運輸大麻種
    子罪；其於上開時、地栽種大麻之行為，係犯毒品危害防制
    條例第12條第2 項之意圖供製造毒品之用，而栽種大麻罪。
(四)被告運輸大麻種子後持有大麻種子之低度行為，為運輸大麻
    種子之高度行為所吸收，不另論罪。又被告於109 年6 月13
    日某時起至109 年7 月23日為警查獲止，在同一地點栽種大
    麻植株2 株之犯行，係於密切接近之時、地實行，且侵害同
    一法益，各行為之獨立性極為薄弱，依一般社會健全觀念，
    在時間差距上，難以強行分開，在主觀上顯係基於一貫之犯
    意，接續施行，應認僅論接續之一罪即足。被告所為意圖供
    栽種之用而運輸大麻種子犯行及私運管制物品進口犯行，係
    以一行為觸犯數罪名，為想像競合犯，依刑法第55條前段之
    規定，應從一重之私運管制物品進口罪處斷。
(五)按私運管制物品大麻種子與意圖供製造毒品之用，而栽種大
    麻，從客觀行為觀之，屬相互獨立之行為；自保護法益目的
    審視，禁止私運管制品所保護的是國家免於因管制物品不法
    進入國內後，對社會安全造成破壞，然處罰製造毒品之保護
    法益係國民心理、身體之健康，故二者所侵害之法益並不相
    同；從罪責內涵而言，處罰意圖供製造毒品而栽種大麻之行
    為並不足以含括私運管制物品之罪責；再觀諸二者之構成要
    件，私運管制物品亦不必然包含於意圖供製造毒品而栽種大
    麻之構成要件中，自難認該二罪間有何吸收關係可言，且95
    年7 月1 日修正後刑法已廢除牽連犯之規定，縱上開二罪時
    序上有先後，亦有方法、目的之關係，但仍無將二者視為裁
    判上一罪之依據。是被告所犯私運管制物品進口罪及意圖供
    製造毒品之用，而栽種大麻罪，犯意各別，行為互殊，應予
    分論併罰。
(六)檢察官聲請移送併辦部分（109 年度偵字第11783 號），與
    起訴書所示犯行為同一事實，法院自得併予審究，附此敘明
    。
四、刑之減輕事由 
(一)本件就被告所犯意圖供製造毒品之用，而栽種大麻罪部分，
    有刑法第59條規定之適用：按刑法第59條規定之酌量減輕其
    刑，必須犯罪另有特殊之原因與環境，在客觀上足以引起一
    般同情，認為即使予以宣告法定最低度刑，猶嫌過重者，始
    有其適用。此所謂法定最低度刑，固包括法定最低本刑；惟
    遇有其他法定減輕之事由者，則應係指適用其他法定減輕事
    由減輕其刑後之最低度刑而言。倘被告別有法定減輕事由者
    ，應先適用法定減輕事由減輕其刑後，猶認其犯罪之情狀顯
    可憫恕，即使科以該減輕後之最低度刑仍嫌過重者，始得適
    用刑法第59條規定酌量減輕其刑（最高法院100 年度台上字
    第744 號判決意旨參照）。被告意圖供製造毒品之用，而栽
    種大麻之犯行，除漠視國家禁制毒品流通之法令外，更將使
    施用者進一步成癮，危害國民身心健康甚鉅，亦恐影響社會
    整體秩序，故我國除積極查緝毒品案件，並於各大媒體廣泛
    宣傳反毒，被告為身心成熟之成年人，對上情難諉為不知，
    竟仍漠視法令而為本案犯行，惟考量其栽種大麻植株之時間
    僅1 個多月，時間非長，所栽種之植株亦僅2 株，數量非鉅
    ，非屬集團性、大規模栽種對外販售以求牟利之情狀；佐以
    被告栽種大麻應係為供已施用，對社會治安及國民健康之危
    害相對較小，其犯罪情節尚非至惡重大，審酌上情，倘遽依
    毒品危害防制條例第12條第2 項規定處以最輕法定本刑「5 
    年以上有期徒刑」，無異失之過苛，在客觀上足以引起一般
    人之同情，確有情輕法重之失衡情狀，爰就被告所犯意圖供
    製造毒品之用，而栽種大麻之犯行，依刑法第59條予以酌量
    減輕其刑。
(二)按「毒品危害防制條例第12條第2 項規定：『意圖供製造毒
    品之用，而栽種大麻者，處5 年以上有期徒刑，得併科新臺
    幣500 萬元以下罰金。』不論行為人犯罪情節之輕重，均以5
     年以上有期徒刑之重度自由刑相繩，對違法情節輕微、顯
    可憫恕之個案，法院縱適用刑法第59條規定酌減其刑，最低
    刑度仍達2 年6 月之有期徒刑，無從具體考量行為人所應負
    責任之輕微，為易科罰金或緩刑之宣告，尚嫌情輕法重，致
    罪責與處罰不相當。上開規定對犯該罪而情節輕微者，未併
    為得減輕其刑或另為適當刑度之規定，於此範圍內，對人民
    受憲法第8 條保障人身自由權所為之限制，與憲法罪刑相當
    原則不符，有違憲法第23條比例原則。相關機關應自本解釋
    公布之日起1 年內，依本解釋意旨修正之；逾期未修正，其
    情節輕微者，法院得依本解釋意旨減輕其法定刑至2 分之1 
    」，此經大法官會議於109 年3 月20日以釋字第790 號解釋
    在案，足見毒品危害防制條例第12條第2 項規定，縱依刑法
    第59條規定減輕其刑後，仍可能無法對違法情節輕微之個案
    給予適當之評價，蓋所謂「栽種大麻」之涵蓋範圍極廣，可
    包含栽種數量極少至大規模種植之情形，如行為人栽種數量
    極少且僅供己施用，顯與大量栽種大麻以牟利之犯行有別，
    若仍量處最低刑度2 年6 月之有期徒刑，無異情輕法重。從
    而，依本案被告上開犯罪情節，其栽種大麻之植株僅2 株，
    犯罪情節誠屬輕微，加諸被告雖否認此部分犯罪之主觀意圖
    ，然就客觀之行為，自始均坦白承認，是縱依刑法第59條規
    定酌減其刑，仍屬過苛，而上開解釋後，相關立法機關亦尚
    未針對毒品危害防制條例第12條第2 項為修正，爰參酌前開
    解釋精神及本件犯罪情節酌減其刑，併依刑法第70條規定，
    遞減其刑。
五、原審認被告等罪證明確，因而適用相關法律規定，並審酌以
    下事項：
（一）被告本應深知毒品危害甚深，卻漠視政府制定毒品危害防
      制條例杜絕毒品犯罪之禁令，而自境外走私運輸大麻種子
      來台，並栽種大麻種子成株，所為殊不足取；惟念其攜入
      來台之大麻種子僅4 顆，且種植大麻期間非長，植株數量
      非鉅，復無證據證明其已製成大麻成品，犯罪所生損害尚
      非嚴重；再酌以其前無經法院論罪科刑之刑事紀錄乙節，
      有臺灣高等法院被告前案紀錄表1 份在卷可查，素行尚佳
      ；暨其於審理中自陳大學畢業之教育程度，目前從事營造
      工作，月收入約3 萬元，家庭經濟狀況小康等一切具體情
      狀（原審卷第182 頁），分別就被告犯私運管制物品進口
      罪部分，量處有期徒刑7月；犯意圖供製造毒品之用而栽
      種大麻罪部分，量處有期徒刑1年8月。
（二）並考量被告本案所犯上開各罪，侵害法益雖有別，惟犯罪
      時間相隔未逾半年，而認被告對法益侵害之加重效應，如
      以實質累加之方式定應執行刑，則處罰之刑度顯將超過其
      行為之不法內涵，而違反罪責原則，及考量因生命有限，
      刑罰對其等造成之痛苦程度，係隨刑度增加而生加乘效果
      ，而非以等比方式增加，是以隨罪數增加遞減其刑罰之方
      式，當足以評價其等行為之不法性之法理，依刑法第50條
      第1 項前段規定，定應執行刑有期徒刑2年。
六、原審就沒收部分，說明如下： 
（一）按「查獲之第一、二級毒品及專供製造或施用第一、二級
      毒品之器具，不問屬於犯罪行為人與否，均沒收銷燬之」
      ，毒品危害防制條例第18條第1 項前段著有明文。查扣案
      如附表編號1 所示大麻植株2 株，經檢驗均含有第二級毒
      品大麻成分等情，有上開法務部調查局濫用藥物實驗室10
      9 年9 月18日調科壹字第10923016210 號鑑定書1 份在卷
      可佐，是上開大麻植株確含有第二級毒品大麻成分無誤，
      且該植株難與所含第二級毒品大麻成分析離，應整體視為
      第二級毒品，爰均依毒品危害防制條例第18條第1 項前段
      規定，宣告沒收銷燬之，至鑑驗用罄部分，因不復存在，
      自不為沒收銷燬之諭知。
（二）按大麻種子雖非屬毒品危害防制條例第2 條第2 項第2款
      所列之第二級毒品，但依毒品危害防制條例第14條第4項
      規定，仍不得持有，而為違禁物。又倘供犯罪所用之物，
      併具違禁物之性質者，因違禁物不問是否屬於犯罪行為人
      所有，均應宣告沒收，自應優先適用刑法第38條第1 項之
      規定（最高法院100 年度第3 次刑事庭會議決議參照）。
      查扣案如附表編號2 所示大麻種子2 顆，經檢視外觀均與
      大麻種子一致，並發現均具發芽能力且含第二級大麻成分
      ，種子發芽率100%，共淨重0.02公克等情，有上開法務部
      調查局濫用藥物實驗室鑑定書1 份附卷可憑，可認上開大
      麻種子2 顆均屬違禁物，雖併為被告預備供栽種大麻所用
      ，然依前述說明，依刑法第38條第1 項規定宣告沒收，（
      原審贅載刑法第38條第2項前段）至鑑驗用罄部分，因不
      復存在，爰不予宣告沒收。
（三）按「犯第四條至第九條、第十二條、第十三條或第十四條
      第一項、第二項之罪者，其供犯罪所用之物，不問屬於犯
      罪行為人與否，均沒收之」，毒品危害防制條例第19條第
      1 項定有明文。查扣案如附表編號3 至34所示之物，為被
      告所有供本案栽種大麻所用等情，業據被告於警詢、審理
      中供承在卷（警卷第5 頁、原審卷第74頁），均應依毒品
      危害防制條例第19條第1 項之規定宣告沒收（原審就此雖
      有誤載為依刑法第38條第2 項前段規定宣告沒收，然不影
      響宣告沒收之結論，爰逕予以更正）。
（四）扣案如附表編號35至47所示之物，業經被告於警詢及審理
      中供稱均與本案無關等語（警卷第5 頁、原審卷第74頁）
      ，且卷內亦查無證據證明與被告上開犯行有關，亦均非違
      禁物，故均毋庸為沒收之諭知，併此敘明。
七、本院審理後，認原判決認事用法，核無不合，量刑亦已斟酌
    刑法第57條各款所列情狀，而未逾越法定範圍，亦未濫用其
    職權，應屬適當。被告上訴意旨略以：就私運管制物品進口
    及意圖供栽種之用而運輸大麻種子罪部分，原審量刑過重，
    請從輕量刑；並否認有意圖供製造毒品之用，而栽種大麻犯
    行。惟，就私運管制物品進口罪及意圖供栽種之用，而運輸
    大麻種子罪部分，被告於原審歷次開庭均否認有意圖供栽種
    之用而運輸大麻種子犯行，直至本院審理中始坦認，犯後態
    度雖有改變，但考量其在原審程序中始終否認，而經原審以
    罪證明確為判刑後，迨至上訴本院後始坦認犯行，且原審就
    其量刑並無過苛、過重之情事，縱令被告上訴本院後更易其
    詞坦承此部分犯行，原審量刑亦無不當之處刑，而屬允當；
    又被告否認有意圖供製造毒品之用，而栽種大麻犯行，並無
    可採，已如前述。是以被告執前詞指摘原判決不當，並無理
    由，其上訴應予駁回。
八、被告未曾受有期徒刑以上刑之宣告，此有臺灣高等法院被告
    前案紀錄表可憑，被告私運管制物品進口及意圖供栽種之用
    ，而運輸大麻種子罪，並意圖供製造毒品之用而栽種大麻，
    固有不該，然其一時失慮致誤觸刑章，且於犯後坦承客觀事
    實，於本院審理中坦承其私運管制物品進口及意圖供栽種之
    用，而運輸大麻種子罪，僅私運4顆大麻種子並為栽種2顆，
    對社會造成之危害程度非鉅，犯罪情節尚屬輕微，又被告為
    本案犯行時，年僅24歲，目前亦僅26歲，年輕識淺，思慮未
    周，如令其入監，恐增感染惡習之機會，對其未必有益，本
    院再三斟酌，認被告經此偵審程序及科刑判決，對其應已有
    所警惕，而無再犯之虞，若先賦予被告非在監之適當社會處
    遇，許其能有效回歸社會，故上開對被告宣告之刑，應以暫
    不執行為適當，爰依刑法第74條第1 項第1 款之規定，宣告
    緩刑5 年。又為使被告能夠就所犯記取教訓，認所受緩刑宣
    告亦有附條件之必要，爰併依刑法第74條第2 項第4 款之規
    定，命被告應向公庫支付10萬元，及依同項第5款規定，命
    被告應向檢察官指定之政府機關、政府機構、行政法人、社
    區或其他符合公益目的之機構或團體提供240小時之義務勞
    務，再依刑法第93條第1項第2款規定，諭知於緩刑期間交付
    保護管束。被告如未遵循本院諭知之緩刑負擔而情節重大者
    ，檢察官得依刑事訴訟法第476條及刑法第75條之1第1項第4
    款規定，聲請撤銷緩刑宣告，併此敘明。
據上論結，應依刑事訴訟法第368 條，第74條第1項第1款、第2
項第4款、第5款、第93條第1項第2款，判決如主文。
本案經檢察官吳正中提起公訴及移送併辦，檢察官劉玲興到庭執
行職務。
中　　華　　民　　國　 110　　年　　12　　月　　23　　日
                  刑事第三庭    審判長法  官  徐美麗
                                      法  官  方百正
                                      法  官  陳億芳
以上正本證明與原本無異。
如不服本判決應於收受本判決後20日內向本院提出上訴書狀，其
未敘述上訴理由者，並得於提起上訴後20日內向本院補提理由書
狀（均須按他造當事人之人數附繕本）「切勿逕送上級法院」。
中　　華　　民　　國　 110　　年　　12　　月　　23　　日
　　　　　　　　　　　　　　　　　　　書記官  陳慧玲
附錄本判決論罪科刑法條：
【毒品危害防制條例第12條第2項】
意圖供製造毒品之用，而栽種大麻者，處5年以上有期徒刑，得
併科新臺幣 5 百萬元以下罰金。
【毒品危害防制條例第13條第2項】
意圖供栽種之用，而運輸或販賣大麻種子者，處 2 年以下有期
徒刑，得併科新臺幣 20 萬元以下罰金。
【懲治走私條例第2條第1項】
私運管制物品進口、出口者，處 7 年以下有期徒刑，得併科新
臺幣 3 百萬元以下罰金。
附表：
編號 品名 數量 備註 1 大麻植株 2 株 1.大麻植株2 株，經檢驗均含有第二級毒品大麻成分；大麻種子2 顆，經檢視外觀均與大麻種子一致，並發現均具發芽能力且含第二級大麻成分，種子發芽率100%，共淨重0.02公克（法務部調查局濫用藥物實驗室109 年9月18日調科壹字第10923016210 號鑑定書）。 2.大麻植株2 株，均依毒品危害防制條例第18條第1 項前段規定宣告沒收銷燬；大麻種子2 顆，均依刑法第38條第1 項宣告沒收。 2 大麻種子 2 顆  3 架子 1 組 為被告所有供本案犯罪所用之物，故均依毒品危害防制條例第19條第1 項規定宣告沒收。 4 繩子 1 件  5 燈具 1 組  6 風扇 1 個  7 溫溼度計 1 個  8 濕度檢測儀 1 個  9 光照度計 1 個  10 澆水瓶 1 個  11 噴霧器 1 個  12 加濕器 1 個  13 抽風扇（含抽風管） 1 組  14 定時器（含延長線） 1 個  15 不織布培養袋（黑色） 9 個  16 鈣鎂精 1 瓶  17 肥料 4 瓶  18 塑膠培養皿 2 個  19 椰土 2 包  20 珍珠石 1 包  21 不織布培養袋（白色） 2 個  22 澆水瓶 1 個  23 塑膠培養皿（8x4格） 1 個  24 滴管 4 支  25 岩棉 1 包  26 降酸劑 1 瓶  27 緩衝液 1 瓶  28 克隆膠開根劑 1 瓶  29 PH值檢測器 1 支  30 壓力表 1 組  31 剪刀 1 支  32 布條 1 捲  33 筆記 1 本  34 棚子 1 個  35 玻璃空瓶 1 罐  無證據證明與被告本案犯行有關，爰均不予宣告沒收。 36 菸斗 1 支  37 菸紙 2 盒  38 菸草 2 包  39 研磨器 1 個  40 菸草殘渣 1 包  41 研磨棒 1 支  42 菸紙 2 盒  43 菸草殘渣 1 包  44 捲菸器 1 個  45 濾嘴 3 包  46 菸紙 2 包  47 吹風機 1 個